【裁判字號】    94,交聲,667
【裁判日期】    950407
【裁判案由】    聲明異議
【裁判全文】
臺灣臺南地方法院交通事件裁定         94年度交聲字第667號
移送機關  交通部公路總局嘉義區監理所麻豆監理站
受處分人
即異議人  甲○○
上列受處分人因違反道路交通管理處罰條例案件，對於交通部公
路總局嘉義區監理所麻豆監理站九十四年十一月十五日所為之裁
決處分（處分案號：麻監裁罰字第裁七五—一ＡＡ七三八五八一
號）聲明異議，本院裁定如下：
    主  文
異議駁回。
    理  由
一、聲明異議意旨略以：受處分人即異議人甲○○雖於民國九十
    四年十月七日下午三時四十六分許，將所有之車牌號碼ＢＢ
    Ｋ－五０九號重型機車，停放在臺北市市○○道○段之人行
    道上，然此係因異議人駕車行經該處附近時，發覺皮夾遺失
    ，異議人研判可能遺失在臺北市市○○道○段與三段間，經
    評估結果，認為若騎該機車回頭尋找皮包，則因該路段大部
    分係禁止左轉，或需兩段式左轉，則將耗費甚多時間以致延
    誤尋找皮包之時機，而上開人行道附近雖無空置之機車停車
    格，然異議人停放車輛之處，並未劃設紅線，附近亦有其他
    機車停放，故異議人誤以為該處可以停車，才將車停放於該
    人行道上後，走路回頭尋找該皮包。又異議人停放車輛後，
    該人行道並不因異議人停放機車而影響行人通行。故異議人
    不服原裁處，乃提起本件異議。
二、按駕駛人停車時，有在設有禁止停車標誌、標線之處所停車
    者，處新臺幣六百元以上一千二百元以下罰鍰，道路交通管
    理處罰條例第五十六條第一項第四款定有明文；另人行道，
    不得臨時停車，道路交通安全規則第一百十一條第一項第一
    款亦規定甚明。又所謂「人行道」，係指為專供行人通行之
    騎樓、走廊，及劃設供行人行走之地面道路，與人行天橋及
    人行地下道，道路交通管理處罰條例第三條第三款亦定有明
    文。再者，汽車駕駛人之行為有違規停車而駕駛人不在場，
    或經以科學儀器取得違規證據資料，當場不能或不宜攔截製
    單舉發者，得對汽車所有人逕行舉發之；至前項逕行舉發，
    應記明車輛牌照號碼、車型等可資辨明之資料，查明汽車所
    有人姓名或名稱、住址後，製單舉發處罰之，道路交通管理
    處罰條例第七條之二第一項第三款、第六款及第二項亦有明
    文規定。
三、經查：
（一）受處分人即異議人甲○○於前述時間，將所有之上開機車
      停放在臺北市市○○道○段附近舖設有地磚之人行道上，
      經警認係違規停車，且因駕駛人不在場，當場不能攔截製
      單舉發，而對該車所有人即異議人逕行舉發等情，除據異
      議人於異議狀中自承外，復有臺北市政府警察局北市交停
      字一ＡＡ七三八五八一號舉發違反道路交通管理事件通知
      單一紙、臺北市停車管理處九十四年十一月七日北市停四
      字第０九四三九四七七四００號函所附之違規現場採證照
      片一張在卷足憑；又依臺北市停車管理處九十五年三月二
      十三日北市停四字第０九五三一三四九八００號函附之照
      片及警員繪製之現場圖，可知本件違規地點前後均設有「
      禁止在騎樓、人行道停車」之禁止標誌號牌，是本件異議
      人確有於上開時間，在設有禁止停車標誌之處所停車之違
      規事實，堪以認定。異議人辯稱該處並無禁止停車之標誌
      ，且其誤以為該處並未禁止停車一節，均無從採信。
（二）觀諸採證相片所示上開機車停放之位置，可知該機車係停
      置於非柏油路面之鋪設地磚範圍，乃屬無遮簷之人行道；
      又據前開道路交通管理處罰條例第三條第三款之規定可知
      ，人行道本即不得臨時停車，不因其上是否有劃設紅線、
      黃線或禁止停車之標線而有不同。本件違規地點確為設有
      禁止停車標誌之處所一節，已如前述，而縱使該處未劃設
      任何禁止停車之標線，則因該區域係屬不得臨時停車之人
      行道，故異議人仍不得在該處臨時停車。
（三）再者，道路交通安全規則第一百十一條第一項第一款所以
      明文規定禁止駕駛人於人行道上臨時停車，其目的無非係
      為淨空人行道，提供行人足夠之活動空間，並維護人行道
      上來往行人之活動安全，是不論在人行道上停車後，該人
      行道上是否尚餘足夠之空間供行人通行，該車之駕駛人仍
      已違反上述禁止規定，非謂需將車停在人行道上致完全阻
      塞該人行道之程度者，始有上開規定之違反。因此，異議
      人以其停車後並不影響行人通行之便利為由，據以主張免
      責，亦非可採。
（四）異議人另辯稱其係為尋找遺失之皮包而在人行道上停車云
      云，然「尋找遺失皮包」係其為本件違規行為之動機，且
      其為本件違規停車行為之前，已發生遺失皮包之事實，是
      其為本件違規行為之時，並無何足以導致其生命、身體、
      自由、名譽或財產遭逢緊急危難之緊急避難情形存在，因
      此，異議人上開所辯縱然屬實，亦無從主張緊急避難而免
      除其應負擔之行政違規責任，附此敘明。
（五）綜上，異議人於前述時、地，有在設有禁止停車標誌之處
      所停車之違規行為，應可認定。
四、綜上所述，受處分人即異議人甲○○於上述時、地，有駕駛
    機車停放在設有禁止停車標誌之處所之違規事實既可認定，
    則舉發單位依據前述道路交通管理處罰條例第七條之二第一
    項第三款、第六款及第二項等規定，對於該機車所有人即異
    議人逕行舉發，而原處分機關即交通部公路總局嘉義區監理
    所麻豆監理站經查證後，並引用同條例第五十六條第一項第
    四款之規定，且參照違反道路交通管理事件統一裁罰基準表
    之相關內容，進而裁處異議人罰鍰新臺幣六百元，於法即無
    不當。至本件異議內容，經核並無理由，故應予以駁回。
五、據上論斷，應依道路交通案件處理辦法第十九條，裁定如主
    文。
中    華    民    國    95    年    4    月    7    日
                            交通法庭  法  官    莊玉熙
以上正本證明與原本無異。
如不服本裁定應於送達後五日內向本院提出抗告狀（應附繕本）
。
                                      書記官    劉鴻瑛
中    華    民    國    95    年    4    月    10    日


司法院資訊處製作；財團法人民間司法改革基金會備份。
